【裁判字號】    96,訴,1307
【裁判日期】    970331
【裁判案由】    違反毒品危害防制條例
【裁判全文】
臺灣屏東地方法院刑事判決              96年度訴字第1307號
公  訴  人  臺灣屏東地方法院檢察署檢察官
被      告  甲○○
上列被告因違反毒品危害防制條例案件，經檢察官提起公訴（96
年度毒偵字第2197號），茲因被告就被訴事實為有罪之陳述，經
告知簡式審判程序意旨，並聽取公訴人及被告之意見後，本院合
議庭裁定由受命法官獨任依簡式審判程序審理，判決如下：
    主  文
甲○○施用第一級毒品，處有期徒刑貳年。緩刑伍年，緩刑期間
應遵守如附表所示事項並付保護管束。
    事  實
一、甲○○前因施用毒品案件，經本院94年度毒聲字第726 號裁
    定令入勒戒處所施予觀察、勒戒，於民國95年1 月10日入所
    執行，因無繼續施用毒品傾向，於95年2 月9 日出所執行完
    畢。
二、詎其經前開觀察、勒戒執行完畢後5 年內，仍不知悔改，復
    基於施用第一級毒品之犯意，於96年7 月17日上午10時許，
    在其位於屏東縣林邊鄉○○村○ 鄰○○路32號之住處內，以
    血管注射之方式（針筒於查獲前已經丟棄而滅失），施用第
    一級毒品海洛因1 次。嗣為警於96年7 月19日下午3 時許，
    在屏東縣林邊鄉○○村○○路3 巷12號前查獲，經採尿送驗
    結果，呈嗎啡即海洛因經人體水解代謝產物之陽性反應。
三、案經屏東縣警察局東港分局報告臺灣屏東地方法院檢察署檢
    察官偵查起訴。
    理  由
一、前揭施用第一級毒品之犯罪事實，業據被告甲○○於本院審
    理時自白不諱，其經查獲採尿送正修科技大學超微量研究科
    技中心以氣相層析質譜儀法（GC／MS）等科學方法檢驗結果
    ，亦呈嗎啡即海洛因經人體水解代謝產物之陽性反應，有該
    中心96年8 月3 日，編號R00-0000-000號檢驗報告存卷可按
    ，為鑑定機關本於專業知識暨以精密儀器測試後所得之結論
    ，自可憑信。被告甲○○自白施用海洛因，堪信與事實相符
    。
二、被告甲○○前因施用毒品案件，經本院94年度毒聲字第726
    號裁定令入勒戒處所施予觀察、勒戒，於95年1 月10日入所
    執行，因無繼續施用毒品傾向，於95年2 月9 日出所執行完
    畢，有臺灣高等法院被告前案紀錄表、臺灣屏東地方法院檢
    察署刑案資料查註紀錄表、全國施用毒品案件紀錄表、受觀
    察勒戒人毒品及前科紀錄簡列表各1 份在卷可按，其經觀察
    、勒戒執行完畢，5 年內再犯本件施用第一級毒品海洛因之
    犯罪事證已臻明確，應依法論科。
三、按海洛因為毒品危害防制條例第2 條第2 項第1 款規定之第
    一級毒品，除法律另有規定者外，不得持有、施用。核被告
    甲○○所為，係犯毒品危害防制條例第10條第1 項之施用第
    一級毒品罪。其因施用而持有海洛因之低度行為，應為施用
    之高度行為所吸收，不另論罪。
四、爰審酌被告甲○○之年齡、品行、智識能力、犯罪手段、行
    為對法益造成侵害之程度，其為74年5 月1 日出生、受有國
    中畢業教育程度、業工之人，有警詢年籍等資料在卷可參，
    本件犯罪時年22歲，如日方昇，竟不知進取，前於95年間曾
    因服替代役而擅離職役逾7 日，經臺灣高雄地方法院96年度
    簡字第2277號依違反替代役實施條例，判處拘役40日確定，
    嗣因符合減刑條件，經同院96年度聲減字第4939號裁定減為
    拘役20日，於96年10月1 日易科罰金執行完畢，有臺灣高等
    法院被告前案紀錄表、臺灣屏東地方法院檢察署刑案資料查
    註紀錄表及聲請簡易判決處刑書各1 份在卷可按，茲就其施
    用毒品之犯罪類型，雖有認為僅屬自戕行為，並未涉侵害他
    人法益者，惟姑不論此見與我國現行刑事立法除就行為人藉
    自殘行為達到其他侵害國家、社會法益結果之目的，而在相
    關特別立法如妨害兵役治罪條例等特別法中定以處罰之規定
    外，向不加罰於單純自殘，甚或自殺行為所表彰之規範體系
    價值觀念相左，況毒品危害防制條例第10條所規定對施用毒
    品行為之處罰，其法定刑猶相當，或更甚（如施用第一級毒
    品罪）於刑法中關於故意「傷害他人」規定罪責，舉輕明重
    ，足徵其規範保護之法益，原不在該「自戕」行為本身所造
    成行為人個人身體健康之有形侵害。蓋民主法治國家之所異
    於獨裁、集權社會，其國家政策、社會發展，均取決於以全
    體公民個人意志累積形成之群體意志，凡公民不分性別、學
    歷、職業、貧富、愚智，任由鴻儒碩彥至販夫走卒，其個人
    意志之表現就群體意志決定之形成，均屬等值，直接影響國
    家、社會整體之命運，至關重要，則個人基於自主、健全意
    思所表現之公民意志，不分良窳，均應尊重，然若有藉不正
    手段影響他人或自陷個人健全自主意志不能正常形成、表現
    者，不僅直接侵蝕公民群體意志形成之基礎，迫令其他自重
    慎行大眾均須承受建立在該不健全基礎形成之公共政策、社
    會生活品質之結果，對於國家、社會法益及人民全體利益，
    猶已構成危害，是如投票受賄罪所規範者，即在禁止公民匯
    集個人自主意志以形成群體意志之過程受不當影響及控制，
    即為適例。今毒品除可對個人身體健康造成有形傷害外，就
    人之身體及精神形成高度成癮性及依賴性，猶足以抑制個人
    表現其本於心性能力所為自主意志之決定，並進而造成群體
    意志表現遭不當扭曲之危險，直接影響國家、社會之發展，
    侵害至鉅，斷非僅止於個人健康之危害，並考量其以針筒注
    射血管而施用毒品之手段，95年2 月9 日經觀察勒戒執行完
    畢出所，歷時約1 年半而再犯之情狀，及其犯罪經查獲後，
    均能坦認犯行，態度尚可等一切情狀，量處如主文所示之刑
    ，以資儆懲。
五、被告甲○○前未曾因故意犯罪受有期徒刑以上刑之宣告，已
    如前述，雖曾因施用毒品而經法院裁定送觀察、勒戒仍未足
    促其遠離毒品，茲考量其既有正當職業，本件於上開觀察勒
    戒執行完畢後，歷時約1 年半而偶然再犯，如能因此偵審程
    序及刑之宣告而使其知所警惕，藉保護管束而予適當監督、
    輔助，兼以嚴令禁絕從事任何可能誘發對毒品慾求之行為，
    以促其自發性達成長期持續拒絕沾染該等戕害身心毒物之目
    的，刑期無刑，顯愈符刑罰法規特別預防之規範目的，並有
    益國家、社會資源之有效運用，及其個人家庭親職功能之圓
    滿，因認本件宣告之刑以暫不執行為適當，爰併諭知緩刑5
    年，緩刑期間應遵守如附表所示事項並付保護管束，以啟自
    新。
六、未扣案而供被告本件施用海洛因犯罪使用之注射針筒1 支，
    除據其供稱於查獲前已經丟棄而滅失，依現有卷證復不能證
    明尚且存在，爰不另為沒收之諭知，附此敘明。
據上論斷，依刑事訴訟法第273 條之1 第1 項、第299 條第1 項
前段，毒品危害防制條例第10條第1 項，刑法第11條前段、第74
條第1 項、第2 項第8 款，判決如主文。
本案經檢察官許英輝到庭執行職務
中    華    民    國    97    年    3     月    31    日
                  刑事第二庭    法  官  陳松檀
以上正本證明與原本無異。
如不服本判決應於收受本判決送達後10日內向本院提出上訴書狀
，其未敘述上訴理由者，並得於提起上訴後10日內向本院補提理
由書狀（均須按他造當事人之人數附繕本）「切勿逕送上級法院
」
中    華    民    國    97    年    3     月    31    日
                                書記官  林祥玉
附錄本件判決引用之法條：
毒品危害防制條例第10條
施用第一級毒品者，處6 月以上5 年以下有期徒刑。
【附表】
┌─────┬─────────────────────┐
│          │除因合格醫師施予醫療行為，或使用其處方之藥│
│應遵守事項│物外，不得從事任何足致尿液中經驗得殘留嗎啡│
│          │、甲基安非他命或其他經公告毒品成分之行為。│
└─────┴─────────────────────┘


司法院資訊處製作；財團法人民間司法改革基金會備份。
